臺灣士林地方法院民事判決
110年度訴字第1481號
原      告  楊秀梅  000000000000000
被      告  鄭益青              
            吳昀翰  
            陳韋君  
0           陳苑宜  
上列當事人間請求損害賠償事件，原告於本院刑事訴訟程序（11
0年度訴字第156號），提起附帶民事訴訟（110年度附民字第218
號），經刑事庭裁定移送前來，本院於民國111年4月27日言詞辯
論終結，判決如下：
    主  文
一、被告丁○○、甲○○、丙○○應連帶給付原告新臺幣150萬元，及
    丁○○自民國110年1月27日起，甲○○自民國110年1月26日起，
    丙○○自民國110年1月28日起，均至清償日止，按週年利率5％
    計算之利息。
二、被告甲○○、乙○○應連帶給付原告新臺幣150萬元，及甲○○自
    民國110年1月26日起，乙○○自民國111年3月3日起，均至清
    償日止，按週年利率5％計算之利息。
三、前二項所命給付，於其中任一被告為給付時，其餘被告於其
    給付範圍內同免給付義務。
四、原告其餘之訴駁回。
五、訴訟費用由被告丁○○、甲○○、丙○○、乙○○連帶負擔。
六、本判決第一至三項所命給付，於原告以新臺幣50萬元為被告
    丁○○、甲○○、丙○○、乙○○供擔保後得假執行；但被告丁○○、
    甲○○、丙○○、乙○○如以新臺幣150萬元預供擔保，得免假執
    行。
七、原告其餘假執行之聲請駁回。
    事實及理由
一、被告丁○○、甲○○及丙○○（下合稱丁○○等3人）因另案在監執
    行中，渠等皆具狀陳明放棄到庭辯論（本院卷第46、54、10
    2頁），核無民事訴訟法第386條所列各款之情形，爰依原告
    之聲請，由其一造辯論而為判決。
二、原告主張：甲○○、丙○○於109年3月初某日某時許，分別透過
    介紹加入由丁○○、「孫展宇」及真實姓名、年籍均不詳、綽
    號分別為「阿發」、「阿貓」、「五毛」之成年男子等3人
    以上之詐欺犯罪集團（下稱系爭詐騙集團）。嗣於109年3月
    19日10時26分許，由系爭詐欺集團成員假冒為「陳志龍警官
    」、「犯罪調查科李明華科長」，陸續撥打電話向原告表示
    原告涉犯刑事案件，需提領帳戶內款項，將派員前往拿取，
    才能避免財產遭凍結等詞，致原告陷於錯誤，於同日12時50
    分許，分別自所有帳戶提領新臺幣（下同）70萬元、80萬元
    ，共計150萬元之款項（下稱系爭款項）。而甲○○經丁○○收
    單聯繫後，於同日14時許駕車搭載丁○○及丙○○至新北市○○區
    ○○路0段000號（淡江華城社區）旁空地，先由丙○○下車，甲○○與丁○○則駕車前往淡水捷運站等候，嗣丙○○向原告收取系
    爭款項後，則搭乘計程車至淡水捷運站停車場將系爭款項交
    予丁○○及甲○○再轉交其他系爭詐欺集團成員，致原告受有系
    爭款項之損害。丁○○等3人故意共同為上開詐騙行為，不法
    侵害原告之權利，應連帶負損害賠償責任，另甲○○為上開行
    為時為限制行為能力人，乙○○為其法定代理人，亦應連帶負
    損害賠償責任。爰依民法第184條第1項前段、第185條第1項
    、第187條第1項之規定，請求並聲明：(一)丁○○等3人應與
    乙○○連帶給付原告150萬元，其中丁○○等3人自附帶民事訴訟
    起訴狀繕本送達翌日起，乙○○自刑事附帶民事訴訟追加被告
    狀繕本送達翌日起，皆至清償日止，按週年利率5%計算之利
    息；(二)願供擔保，請准宣告假執行。
三、被告答辯：
(一)乙○○：對刑事判決認定甲○○為原告主張之共同詐欺行為時仍
    為未成年人、伊為甲○○行為時之法定代理人，並無意見。甲○○實際上是由祖父母扶養，伊與甲○○並無聯絡，對甲○○所為
    並不知情，伊有和解意願，但只能賠償5至10萬元。答辯聲
    明：1、原告之訴及其假執行之聲請均駁回；2、如受不利之
    判決，願供擔保請准宣告免為假執行。
(二)丁○○等3人：未於言詞辯論期日到場，亦未提出書狀作何聲
    明或陳述。
四、經查，原告主張之上開事實，經本院查閱本院刑事庭110年
    度訴字第156號卷證資料，勘核無誤，且未為乙○○於本院111
     年4月27日言詞辯論程序中所爭執（本院卷第109頁），另
    丁○○等3人則已於相當時期受合法之通知，皆具狀陳明放棄
    到庭辯論，亦未提出準備書狀爭執，依民事訴訟法第280條
    第3項前段準用同條第1項前段之規定，視同自認，是堪信原
    告之主張為真實。
五、按因故意或過失，不法侵害他人之權利者，負損害賠償責任
    。數人共同不法侵害他人之權利者，連帶負損害賠償責任。
    無行為能力人或限制行為能力人，不法侵害他人之權利者，
    以行為時有識別能力為限，與其法定代理人連帶負損害賠償
    責任。前項情形，法定代理人如其監督並未疏懈，或縱加以
    相當之監督，而仍不免發生損害者，不負賠償責任。民法第
    184條第1項前段、第185條第1項及第187條第1、2項分別定
    有明文。經查：
(一)丁○○等3人既故意以前揭分工方式，共同詐騙原告，致原告
    交付系爭款項而受有150萬元之損害，依民法第184條第1項
    前段、第185條第1項規定，丁○○等3人應連帶負損害賠償責
    任。原告請求丁○○等3人連帶賠償150萬元，核屬有據。
(二)又甲○○為89年4月8日生，而乙○○自108年12月24日起負擔其
    權利義務（見本院限制閱覽卷及本院110年度附民字第218號
    卷第54頁），可見甲○○為本件詐欺行為時屬限制行為能力人
    ，乙○○為其法定代理人。甲○○既得依指示偕同丁○○及丙○○向
    原告詐取系爭款項，顯見其於本件詐欺行為時之識別能力尚
    無欠缺，而乙○○為法定代理人，並未舉證其監督並未疏懈，
    或縱加以相當之監督，而仍不免發生損害之情形，僅泛言未
    與甲○○聯絡，對其所為上開詐欺行為不知情云云，難認已盡
    相當監督義務而得免其責任，是依民法第187條第1項規定，
    甲○○與乙○○應連帶負損害賠償責任。原告請求甲○○與乙○○連
    帶賠償150萬元，亦屬有據。
六、另按，不真正連帶債務之發生，係因相關之法律關係偶然競
    合所致，多數債務人之各債務具有客觀之同一目的，而債務
    人各負有全部之責任，債務人中之一人或數人向債權人為給
    付者，他債務人亦同免其責任（最高法院97年度台上字第45
    3號判決參照）。查丁○○等3人間係基於共同詐欺行為而負連
    帶賠償責任，乙○○與甲○○間則係基於限制行為能力人之法定
    代理人責任而負連帶賠償責任，其給付義務之發生法律關係
    不同，但均填補原告所受同一損害，核屬不真正連帶債務，
    故於其中1人向原告為給付者，於清償範圍內其他人所負債
    務目的亦已達成而應同免其責任。至於原告請求被告4人間
    均負連帶責任乙節，尚非有據，此部分應予駁回。
七、末按，無確定期限者，債務人於債權人得請求給付時，經其
    催告而未為給付，自受催告時起，負遲延責任，其經債權人
    起訴而送達訴狀，或依督促程序送達支付命令，或為其他相
    類之行為者，與催告有同一之效力；遲延之債務，以支付金
    錢為標的者，債權人得請求依法定利率計算之遲延利息；應
    付利息之債務，其利率未經約定，亦無法律可據者，週年利
    率為5%，民法第229條第2項、第233條第1項前段、第203條
    分別定有明文。查本件係損害賠償之債，且以支付金錢為標
    的，無確定期限，又未約定利率，則原告請求丁○○等3人自
    附帶民事訴訟起訴狀繕本送達翌日即丁○○自110年1月27日起
    （本院110年度審附民字第59號卷【下稱審附民卷】第19頁
    ）、甲○○自110年1月26日起（審附民卷第21頁）、丙○○自11
    0年1月28日起（審附民卷第25頁）起，及乙○○自刑事附帶民
    事訴訟追加被告狀繕本送達翌日即111年3月3日起（本院卷
    第38頁）起，按週年利率5%計算之遲延利息，洵屬有據。
八、從而，原告依第184條第1項前段、第185條第1項及第187條
    第1項規定，請求如主文第一至三項所示部分，為有理由，
    應予准許；逾此部分請求，則屬無據，應予駁回。
九、原告與乙○○均陳明願供擔保，聲請宣告假執行或免為假執行
    ，丁○○等3人則未聲請，經核原告勝訴部分，合於法律規定
    ，本院併依聲請及依職權為宣告，爰分別酌定相當之擔保金
    額宣告之。至原告其餘假執行之聲請，因其訴經駁回，假執
    行之聲請亦無從准許，應併予駁回。
十、結論：本件原告之訴為一部有理由、一部無理由，依民事訴
    訟法第385條第1項前段、第79條、第85條第2項、第390 條
    、第392條規定，判決如主文。
中　　華　　民　　國　　111 　年　　5 　　月　  13　　日
                  民事第四庭  法  官  劉家昆
以上正本係照原本作成。
如對本判決上訴，應於判決送達後20日內向本院提出上訴狀，若
委任律師提起上訴者，應一併繳納上訴審裁判費，否則本院得不
命補正逕行駁回上訴。
中　　華　　民　　國　　111 　年　　5 　　月　  13  　日
                              書記官  黎隆勝